臺灣嘉義地方法院刑事判決　　　　　　 100年度侵訴字第17號
公　訴　人　臺灣嘉義地方法院檢察署檢察官
被　　　告　黃朝鏞
選任辯護人　陳信宏律師
上列被告因妨害性自主案件，經檢察官提起公訴（九十九年度偵
字第七○五五號），本院判決如下：
    主  文
黃朝鏞無罪。
    理  由
壹、公訴意旨略以：被告黃朝鏞明知告訴人警詢代號00000000（
    真實姓名年籍詳警卷附對照表，下稱甲女）年僅十四歲，且
    輕度智能不足，竟基於強制性交之犯意，於民國九十九年五
    月間甲女（當時就讀國中二年級）段考前某日放學後、九十
    九年七月及八月間某日之暑假期間，強拉甲女至其棗園附近
    之荔枝園，違背甲女之意願褪去甲女之衣物，強行將陰莖插
    入甲女之陰道而為性交行為直至射精計四次得逞。因認被告
    涉有刑法第二百二十二條第一項第三款之加重強制性交罪嫌
    。
貳、程序方面：
一、本件必須公示之判決書，因有揭露足以識別被害人身分資訊
    之虞，爰依性侵害犯罪防治法第十二條第二項之規定，就告
    訴人甲女、甲女之父即警詢代號00000000Ａ（真實姓名年籍
    詳警卷附對照表，下稱Ａ男）、甲女之母即警詢代號000000
    00Ｂ（真實姓名年籍詳警卷附對照表，下稱Ｂ女）、甲女之
    二姐即警詢代號00000000Ｃ（真實姓名年籍詳警卷附對照表
    ，下稱Ｃ女）均以代號表示，合先敘明（代號及真實姓名對
    照表均置於警卷第五三頁密封袋內）。
二、按刑事訴訟法第一百五十五條第二項規定：「無證據能力、
    未經合法調查之證據，不得作為判斷之依據」，在學理上，
    以嚴謹證據法則稱之，係為保護被告正當法律程序權益而設
    ，嚴格限制作為判斷、認定基礎之依據，必須係適格之證據
    資料，並經由完足之證據提示、辨認、調查與辯論，始能為
    不利於被告之有罪判決，至於對其有利之無罪判決，自不在
    此限。學理上乃有所謂彈劾證據，與之相對照，作用在於削
    弱甚或否定檢察官所舉不利被告證據之證明力，是此類彈劾
    證據，不以具有證據能力為必要，且毋庸於判決理由內，特
    別說明其證據能力之有無（最高法院一○○年度臺上字第四
    七六一號、一○○年度臺上字第五二八二號、一○○年度臺
    上字第三八七一號、一○○年度臺上字第二九八○號判決意
    旨參照）。本案既係諭知被告無罪之判決，並未認定被告犯
    罪，揆諸上開說明，自毋庸說明證據能力之有無。
參、實體認定方面：
一、按犯罪事實應依證據認定之，無證據不得認定犯罪事實；不
    能證明被告犯罪者，應諭知無罪之判決，刑事訴訟法第一百
    五十四條第二項、第三百零一條第一項分別定有明文。次按
    認定犯罪事實應依證據，為刑事訴訟法所明定，故被告否認
    犯罪事實所持之辯解，縱屬不能成立，仍非有積極證據足以
    證明其犯罪行為，不能遽為有罪之認定；認定不利於被告之
    事實，須依積極證據，苟積極證據不足為不利於被告事實之
    認定時，即應為有利於被告之認定，更不必有何有利之證據
    ；認定犯罪事實所憑之證據，雖不以直接證據為限，間接證
    據亦包括在內；然而無論直接或間接證據，其為訴訟上之證
    明，須於通常一般之人均不致有所懷疑，而得確信其為真實
    之程度者，始得據為有罪之認定，倘其證明尚未達到此一程
    度，而有合理之懷疑存在時，事實審法院復已就其心證上理
    由予以闡述，敘明其如何無從為有罪之確信，因而為無罪之
    判決，尚不得任意指為違法（最高法院三十年上字第一八三
    一號、三十年上字第八一六號、七十六年臺上字第四九八六
    號判例參照）。
二、本件公訴人認被告黃朝鏞涉有加重強制性交犯行，係以告訴
    人甲女於警詢指訴、告訴人Ａ男於警詢、偵查之指訴、證人
    Ｃ女於警詢之證述、財團法人天主教聖馬爾定醫院（下稱聖
    馬爾定醫院）出具之受理疑似性侵害事件驗傷診斷書、戴德
    森醫療財團法人嘉義基督教醫院精神科心理衡鑑／治療轉介
    及報告單為其所憑之論據。訊據被告堅決否認有何加重強制
    性交之犯行，辯稱：係遭告訴人甲女及其家人誣陷等語。經
    查：
  (一)關於被告有無對告訴人甲女為強制性交乙節：
  １告訴人甲女於警詢指稱：「（請你詳述『庸阿叔』第一次對
    你性侵害的時間、地點為何？）國二離五月段考有一段時間
    的前某一天，學校放學（正確時間已經忘記了）我差三步就
    到家了，他忽然把我拉去我家附近旁山裡森林，把我的衣服
    脫光，我不願讓他脫，最後他還是把我脫光，他把他自己的
    衣服脫掉，對我作那件事，把他下面那一根陰莖插入我的下
    面戳完後再戴保險套再插入我的陰道內直到射精」等語（見
    警卷第一九頁）、「（『庸阿叔』對你為性交時，你是如何
    表達你的意願？）當時我感覺痛痛的，我沒有說什麼話」、
    「（『庸阿叔』對妳第二次以後侵害時間地點為何？）他共
    侵犯我四次，正確日期、時間我忘了，大概在我放學後，地
    點同第一次，侵犯我的手法跟第一次一樣‧‧‧」等語（見
    警卷第二○頁），可見告訴人甲女於警詢並未明確指明被告
    究竟以何違反其意願之方法對其強制性交。
  ２告訴人甲女再於本院以證人身分證稱：「（你既然不願意，
    你是否有反抗？）有」、「（如何反抗？）我想要離開」、
    「（你有無離開？）無」等語（見本院卷(一)第一五四頁）、
    「（你除了想要離開，有無作其他的反抗動作？）無」、「
    （被告如何強迫你？）被告叫我晚上七點出來等他」、「（
    被告除了叫你晚上七點出來等他，他有無用其他強迫的手段
    ？）沒有」等語（見本院卷(一)第一五五、一五六頁）、「（
    被告對你性侵害的過程，你有無受傷？）沒有」、「（你是
    否都沒有反抗？）我沒有反抗」等語（見本院卷(一)第一五八
    頁）、「（被告脫你衣服及褲子時，你當時有無反抗、掙扎
    或呼救？）沒有」等語（見本院卷(一)第一七○頁）、「（被
    告對你性侵害的時候，你有無哭泣？）沒有」等語（見本院
    卷(一)第一七○、一七一頁）、「（你剛才講這些性侵害的過
    程是講第一次的情形，還是四次都是一樣的過程？）四次都
    是一樣的」、「（你剛才說被告對你為性侵害時，你有說你
    不願意，當時你是說什麼話？）我說我不要」、「（你的聲
    音有無很大讓被告聽到？）被告沒有聽到」、「（你怎麼知
    道他沒有聽到？）我講的很小聲」等語（見本院卷(一)第一七
    一頁），由證人甲女上述證詞可知，其並未以明確言語或肢
    體動作表明拒絕之意，即難遽認被告有對其強制性交之事實
    。
  (二)關於被告有無對告訴人甲女為性交乙節：
  １證人甲女於警詢指稱：被告第一次對其性侵害係於國二離五
    月段考有一段時間的前某一天學校放學後，做完出來天還亮
    亮的，四次性侵害時間都在放學後等語（見警卷第一九、二
    ○頁），於本院則證稱：發生性侵害時係在放暑假，每次發
    生性侵害時間都在晚上天黑之後，大約晚上七點等語（見本
    院卷(一)第一五二、一五七、一六九頁），復於本院證稱：於
    九十九年暑假前，被告並未對其性侵害等語（見本院卷(一)第
    一六三頁），可見證人甲女就被告對其性侵害之時間，前後
    所述顯有出入。
  ２證人甲女於警詢指稱：每次遭被告性侵害後都有告訴母親Ｂ
    女，Ｂ女並要其將錢交予伊，亦有將遭被告性侵害之事告訴
    同學楊宜瑄及二姐Ｃ女等語（見警卷第二一頁）；於本院則
    證稱：有將遭被告性侵害之事告訴同學楊宜瑄，但未告訴父
    親Ａ男、母親Ｂ女及二姐Ｃ女等語（見本院卷(一)第一五三、
    一六○、一六一、一六六、一七二、一七三頁）；證人楊宜
    瑄於警詢（見警卷第三○頁）及本院（見本院卷(二)第六七頁
    ）均證稱：甲女並未告知遭被告性侵害乙事等語；證人Ｂ女
    於警詢指稱：甲女於九十九年八月十五日下午五、六點在家
    中跟伊說遭被告性侵害，這段期間甲女未曾拿錢給伊，係伊
    檢查甲女錢包發現一千多元，就將一千元拿走，第二次檢查
    錢包發現三百元，就將錢拿走，甲女說錢是被告給的等語（
    見警卷第一○頁），又於警詢指稱：甲女都沒有告訴伊遭被
    告性侵害，只告訴伊那些錢是被告給其買衣服的，甲女只將
    遭被告性侵害之事告知Ｃ女等語（見警卷第一四頁），復於
    本院證稱：甲女並未告訴伊遭被告性侵害，係Ｃ女跟伊說的
    等語（見本院卷(二)第五○、五一頁）；證人Ａ男於警詢指稱
    ：甲女約於一星期前有告訴伊遭被告性侵害等語（見警卷第
    二五頁），復於本院證稱：甲女打電話跟伊說被告對其性侵
    害等語（見本院卷(一)第一一九、一二三、一二七頁）；證人
    Ｃ女於本院證稱：甲女告訴伊係在被告家旁棗子園內遭被告
    性侵等語（見本院卷(二)第三六、三九、四○頁）。綜觀證人
    甲女上開證詞，其對於有無將遭被告性侵害之事告訴母親Ｂ
    女及二姐Ｃ女，先於警詢稱有告訴Ｂ女及Ｃ女，復於本院改
    稱未告訴Ｂ女及Ｃ女，其前後指訴不一，且其指稱有將遭被
    告性侵害之事告訴同學楊宜瑄，與證人楊宜瑄於警詢及本院
    證述甲女並未告知遭被告性侵害乙事不符，亦與證人Ａ男於
    警詢、本院、Ｂ女於警詢、Ｃ女於本院證稱甲女有告知遭被
    告性侵害等情迥異，證人甲女對於案發經過情形之指述既有
    如上所述之瑕疵，且此等瑕疵難認屬記憶上之細節性錯誤，
    自不得單憑證人甲女、Ａ男、Ｂ女及Ｃ女上開互有出入之指
    證，即逕為認定被告確有對甲女為性交行為。
  ３證人甲女於案發後於九十九年八月十八日至聖馬爾定醫院驗
    傷結果，雖「處女膜為陳舊性裂傷」，有該院受理疑似性侵
    害事件驗傷診斷書在卷可參（置於警卷第五四頁密封袋內）
    ，惟處女膜破裂之原因又非僅性交一端，且經本院向聖馬爾
    定醫院函查甲女之處女膜裂傷係約多久時間前造成，該院覆
    稱：無法從外觀判定處女膜裂傷為多久前造成，僅能鑑定是
    陳舊性裂傷，無新近之傷口等情，有聖馬爾定醫院一百年七
    月四日（一○○）惠醫字第○七八七號函在卷可稽（見本院
    卷(一)第四九頁），足見上開處女膜之陳舊性傷口亦無從判斷
    造成之時間為何，則上開診斷證明書尚難作為認定被告確有
    對甲女性交之證明。又證人Ａ男雖於警詢（見警卷第二六頁
    ）、偵查（見偵查卷第三二頁）、本院（見本院卷(一)第一二
    ○、一二五、一三○頁）證稱：於九十九年八月十八日上午
    有接聽被告打來電話，被告於電話中表示橘子收成後會拿二
    十萬元作為補償，要伊不要提告等語，惟被告所有之門號0
    000000000行動電話雖有於九十九年八月十八日上
    午七時二十七分許撥打至證人Ａ男所有000000000
    0行動電話之通聯紀錄（見警卷第四四頁），惟該次通聯並
    無錄音，自無從得知實際通話對象及通話內容，證人Ａ男亦
    於本院證稱：被告於該次電話中並未直接承認有對甲女亂來
    等語（見本院卷(一)第一三一頁），自難僅憑證人Ａ男之單方
    指述，即認被告確有對證人甲女為性交行為。
三、綜上所述，性侵害之行為雖然通常多為極度私密之行為，外
    人難以查覺或在場目睹，但若僅憑與被告利害關係對立之告
    訴人反覆不一，且與其他可證相違之指訴，即可認為被告犯
    有性侵害之重罪，將使任何人陷於隨時為人攀誣之可能。本
    案證人甲女所指上情有諸多瑕疵，實難遽信，且無確切證據
    足資證明被告有何公訴人所指加重強制性交犯行，此外復查
    無其他積極證據足資證明被告有何性交犯行，自屬不能證明
    其犯罪，依法應諭知無罪之判決。
據上論斷，應依刑事訴訟法第三百零一條第一項，判決如主文。
本案經檢察官陳志川到庭執行職務。
中    華    民    國   100    年    11    月    15    日
                  刑事第三庭    審判長法  官  陳仁智
                                      法  官  葉淑儀
                                      法  官  鄭雅文
如不服本判決應於判決送達後十日內向本院提出上訴書狀，並應
敘述具體理由；其未敘述上訴理由者，應於上訴期間屆滿後二十
日內向本院補提理由書（均須按他造當事人之人數附繕本）「切
勿逕送上級法院」。告訴人或被害人如對於本判決不服者，應具
備理由請求檢察官上訴，其上訴期間之計算係以檢察官收受判決
正本之日期為準。
中    華    民    國   100    年    11    月    15    日
                                      書記官  潘宜伶